最高法院刑事判決　　　　　　　九十四年度台上字第九三五號
　　上　訴　人　乙○○
　　被　　　告　甲○○
上列上訴人因自訴被告偽造文書案件，不服台灣高等法院台南分
院中華民國九十一年一月二十四日第二審判決（九十年度上訴字
第七○一號，自訴案號：台灣台南地方法院八十九年度自緝字第
二號），提起上訴，本院判決如下：
    主  文
上訴駁回。
    理  由
按刑事訴訟法第三百七十七條規定，上訴於第三審法院，非以判
決違背法令為理由，不得為之。是提起第三審上訴，應以原判決
違背法令為理由，係屬法定要件。如果上訴理由狀並未依據卷內
訴訟資料，具體指摘原判決不適用何種法則或如何適用不當，或
所指摘原判決違法情事，顯與法律規定得為第三審上訴理由之違
法情形，不相適合時，均應認其上訴為違背法律上之程式，予以
駁回。本件上訴人即自訴人乙○○上訴意旨略稱：(一)、被告甲○
○為來星建設事業股份有限公司（下稱來星公司）負責人，與山
井建設開發事業有限公司（下稱山井公司）負責人黃進、其夫張
保進等人共同基於經營汽車旅館之謀議，被告、張保進、陳勇助
、陳鵲山、林憲清、郭順富等人於本件係屬犯意聯絡及行為分擔
之共犯關係，由陳勇助、張保進出面以山井公司負責人黃進名義
與上訴人簽訂土地買賣契約，僅支付部分款項，在上訴人未交付
土地，亦未同意被告興建整地前，由被告偽造上訴人名義之土地
使用權同意書申請建造執照，並興建汽車旅館，被告顯有參與偽
造文書行為分擔之共犯責任。原判決以被告未參與土地之簽約行
為，陳鵲山非受僱於被告，將被告及其他共犯之犯罪行為為割裂
之觀察及判斷，遽認被告無偽造文書可言，顯有未盡調查職責之
違法。(二)、原判決引用證人陳鵲山在第一審及原審之供述，認土
地使用權同意書並非被告交付李知成，陳鵲山亦非受僱於被告，
自無任何證據足證被告有教唆或與陳鵲山共同偽造上訴人印章蓋
於土地使用權同意書；然該證人於民國九十年七月十八日寄送原
審法院之信函，卻明確表示係受僱於被告與張保進，一切均按照
該二人之指示行事，則本件偽造之土地使用權同意書係何人交付
陳鵲山，是否張保進、被告夫婦指示其交付建築師以申辦建造執
照，自有調查之必要。(三)、被告具狀所附杜金蓮薪資表影本，原
審於九十年十二月二十一日調查時，被告之辯護人固有提出薪資
表一冊由原審核對影本後發還，然未向自訴人提示並予自訴人就
該證據之證明力陳述意見之機會，更未於審判期日就該項證據踐
行合法之調查程序，遽以該項證據之影本為有利被告之認定依據
，顯有適用法則不當之違法云云。
惟查：刑事訴訟法上所謂認定犯罪事實之證據，係指足以證明被
告確有犯罪行為之積極證據而言，該項證據必須適合於被告犯罪
事實之認定，始得採為斷罪之資料。如未能發現相當證據，或證
據不足以證明，自不能以推測或擬制之方法，以為裁判之基礎。
本件自訴意旨認被告涉有與黃進、張保進、陳鵲山等共同於八十
五年六月間，冒用上訴人名義，偽造台南縣北門鄉○○○段四八
七－十六號土地之使用權同意書，持向北門鄉公所申請核准八五
南工局門造字第○○五號建造執造之罪嫌，無非以上開四八七－
十六號土地申請建造執照、委任書、土地使用權同意書等為其論
據。原判決以被告否認有偽造文書之犯行，辯稱：伊不知土地使
用權同意書係何人所簽，伊僅有代表山井公司與上訴人談頭期款
退票之事等語。而受山井公司委託申請建造執照之建築師黃教煌
在第一審證稱：係陳鵲山與其事務所員工李和成接洽委託辦理，
並由事務所先將制式之書類填寫好後，交由陳鵲山拿回去給土地
所有人蓋章再交回辦理；黃教煌建築師事務所員工李和成在第一
審供證：係其與陳鵲山接洽，將相關表格交給陳鵲山並告知需蓋
章處，陳鵲山將土地使用權同意書交回時有蓋章，其並未與地主
接洽；陳鵲山在第一審亦證述：其受僱於張保進，營利事業登記
證是張保進交其去辦理，其不知土地同意書上自訴人之印章係由
何人所蓋各等語。足徵前揭土地使用權同意書並非被告交付李和
成，且陳鵲山亦非受僱於被告，尚難憑此遽認被告有教唆或與陳
鵲山共同偽造自訴人之印章蓋於前揭土地使用權同意書。台南縣
北門鄉○○○段四八七－九、四八七－一六、四八七－一一、四
八七－八號等四筆土地之買賣契約係由山井公司與上訴人簽訂，
該契約之備註事項記載：「關於路權問題乙方（即上訴人）協助
郭順富先生，配合甲方（山井公司）取得道路建築線之規劃以順
利完成整筆土地之建照申請及銀行之貸款，……」，可見取得上
開土地之建造執照乃山井公司與上訴人間之權利義務問題，與被
告無涉。建造執照所載起造人為山井公司，委託黃教煌建築師申
領建築執照之委託人亦係山井公司，土地使用權同意書所載之申
請建造執照者亦為山井公司，有委託書、土地使用權同意書、建
造執照等在卷可稽，均與來星公司無涉，被告既非山井公司之負
責人，自無參與申請建造執照之必要。況來星公司係在北門鄉渡
子頭四八七－八號土地興建「來星商務汽車旅館」，而土地使用
權同意書所載使用地號為同所四八七－十六，上開建造執照之申
請與「來星商務汽車旅館」所使用之土地亦屬無關，被告實無偽
造土地使用權同意書之必要。其所辯不違常情，應屬可信。雖杜
金蓮在第一審供證：使用權同意書上之上訴人印章，係被告要求
其代刻云云；然杜金蓮係八十五年十二月始受僱於來星公司，有
被告提出之薪資表在卷可按，杜金蓮既係八十五年十二月始受僱
於來星公司，自無可能於同年六月間，依被告囑咐，刻用自訴人
印章之可能，其所為不利被告之證言自難採信。則除上訴人片面
之指述外，經查並無任何適合於被告犯罪事實認定之證據，被告
被訴共同行使偽造土地使用權同意書，尚屬不能證明，因而撤銷
第一審不當之判決，改判諭知被告無罪，已詳敘其無從為被告有
罪確信之理由。經核所為論斷，均與卷內資料相符，從形式上觀
察，並無違背法令之情形。而杜金蓮於第一審時已供陳其係於前
揭汽車旅館蓋至一半時，始至該處擔任煮飯之工作（見一審卷第
三宗第七一頁），顯見其受來星公司僱用到職之時間，已在前揭
申請建築執照並經核發之後，則其所為係被告囑其去刻用上訴人
印章之供述，即難資為被告有偽造上開土地使用權同意書並持以
申請建造執照之判斷依據；至被告於原審中復提出杜金蓮之薪資
冊原本及薪資表影本，僅在補充敘明杜金蓮具體之到職日期，該
薪資冊所載杜金蓮到職及領取薪資之日期等內容，既與杜金蓮上
開供述其任職來星公司而在前揭汽車旅館廚房工作之時間相符，
縱原審未於審判期日向上訴人提示，使其辨認，或向上訴人宣讀
或告以要旨，亦不影響原審依憑其餘全部卷證資料並踐行調查程
序後，所為之判斷；況上訴人在原審之自訴代理人亦就被告提出
之杜金蓮薪資表影本之證明力陳述其意見（見原審卷第二七○頁
），自係已就該薪資表之證據證明力為適當之辯論，殊難以原審
未提示該薪資表予其辨認云云，據為上訴第三審之適法理由。又
證人於審判外之陳述，除法律有規定者外，不得作為證據，原判
決未審酌陳鵲山於九十年七月三十一日寄送原審之信函，自無違
法可言。至其餘上訴意旨所執各點，乃屬單純之事實爭執，俱非
可憑以據為被告有共同偽造土地使用權同意書並持以行使之判斷
基礎。其上訴違背法律上之程式，應予駁回。又刑事訴訟法第三
百七十六條所列各罪之案件，經第二審判決者，不得上訴於第三
審法院，法有明文。被告被訴涉犯刑法第三百二十條第二項竊占
部分，核屬刑事訴訟法第三百七十六條第二款之案件，既經第二
審判決，自不得上訴於第三審法院，上訴人就此部分竟復提起上
訴，顯為法律所不准許，同應駁回。
據上論結，應依刑事訴訟法第三百九十五條前段，判決如主文。
中　　華　　民　　國　九十四　年　　二　　月　二十四　日
                      最高法院刑事第七庭
                          審判長法官  陳  炳  煌
                                法官  陳  世  雄
                                法官  韓  金  秀
                                法官  吳  信  銘
                                法官  徐  文  亮
      本件正本證明與原本無異
                                      書  記  官
中　　華　　民　　國　九十四　年　　三　　月    三  　日
                                                      Ｋ
